【裁判字號】    89,台上,5234
【裁判日期】    890831
【裁判案由】    違反毒品危害防制條例
【裁判全文】
最高法院刑事判決                              八十九年度台上字第五二三四號
    上  訴  人  甲○○
右上訴人因違反毒品危害防制條例案件，不服台灣高等法院中華民國八十九年六月十
三日第二審更審判決（八十八年度上更(一)字第八三六號，起訴案號：台灣桃園地方法
院檢察署八十二年度偵字第六二三八號），提起上訴，本院判決如左：
    主  文
原判決撤銷，發回台灣高等法院。
    理  由
本件原判決認定上訴人甲○○與黃銘庸（黃銘庸部分業經判決有罪確定）均明知海洛
因係肅清煙毒條例之毒品，而安非他命則係麻醉藥品管理條例所稱之麻醉藥品，均不
得販賣或意圖販賣而持有，二人竟基於共同意圖營利而販賣或共同意圖販賣而持有之
犯意，先於民國八十二年五月十三日下午六時許，在桃園縣桃園市○○路永和市場前
，由上訴人將其所持有之化學合成麻醉藥品安非他命一大包（驗餘毛重二二‧九五公
克）、十九小包（驗餘毛重二一‧九二公克）及毒品海洛因六包、電子磅秤一個、供
分裝毒品海洛因或化學合成麻醉藥品安非他命之空塑膠袋六個交黃銘庸保管，並由黃
銘庸藏置於其桃園縣桃園市○○路十七號二樓內，俟上訴人尋得買主後，再由上訴人
向黃銘庸取得化學合成麻醉藥品安非他命、毒品海洛因後交予買主圖利。上訴人復基
於同一意圖營利而販賣毒品海洛因之概括犯意，先於八十二年五月上、中旬間，在桃
園縣桃園市○○路旁，先後二次各以一小包毒品海洛因新台幣（下同）三千元之價格
，販賣予桃園縣桃園市○○路九十八號虹橋理容院任職代號Ａ號之陳惠秋而營利。嗣
又於同年月中旬某日，上訴人再委由黃銘庸將前述藏放之毒品海洛因一包送至上開虹
橋理容院內，而販賣毒品海洛因予陳惠秋。嗣於八十二年五月二十日凌晨零時許，為
警在黃銘庸桃園縣桃園市○○路十七號二樓住處查獲，並扣得上訴人所有之化學合成
麻醉藥品安非他命一大包（驗餘毛重二二‧九五公克）、十九小包（毛重二一‧九二
公克）、毒品海洛因五包（驗餘毛重五‧九四六公克）及電子磅秤一個、供分裝毒品
海洛因或化學合成麻醉藥品安非他命之空塑膠袋六個等情。因而撤銷第一審判決，改
判論處上訴人共同連續販賣毒品及共同意圖販賣而非法持有化學合成麻醉藥品罪刑，
固非無見。
惟查：(一)、原判決以證人陳惠秋於八十二年六月二日檢察官偵查中之證言，作為認定
上訴人於八十二年五月中旬某日，委由黃銘庸送一包海洛因至桃園市虹橋理容院內，
販賣予陳惠秋之事證之一。但查陳惠秋於該日檢察官偵訊時供稱：「我不知他（指上
訴人）為何叫黃銘庸送來，有一次我不小心抽被他看到」、「先送來讓我試試看味道
，好的話我會向他（指上訴人）買，我們彼此有默契」等語（見偵查卷影本第二三頁
），上開證言如果無訛，則上訴人於上開時、地囑黃銘庸送交一包海洛因予陳惠秋試
用，是否係販賣而非無償讓與，即非無疑。原判決以該證言據以認定該次犯行為販賣
海洛因，顯有可議。(二)、有罪判決書所記載之犯罪事實，為論罪科刑適用法律之基礎
，故凡於適用法令有關之重要事項，必須詳加認定、明確記載，始足為適用法令之依
據。原判決於理由欄三說明上訴人販賣毒品三次，每次一小包，每包三千元，所得共
九千元應依法宣告沒收，查扣之電子秤為分裝海洛因及安非他命所用之物，亦應依法
宣告沒收。然原判決事實欄並未記載上訴人委由黃銘庸販賣一包海洛因之價款為若干
，亦未記載查扣之電子秤係供分裝海洛因及安非他命所用之物，致事實有欠明瞭，本
院無從為其適用法律當否之判斷，亦有未合。(三)、麻醉藥品限供醫藥及科學之需用，
不得非法輸入、製造、運輸、販賣、持有、施打或吸用，麻醉藥品管理條例第十三條
有明文規定，故該條例第十三條之一第二項第二款之意圖販賣而非法持有麻醉藥品類
及其製劑罪，須以「非法」持有為其構成要件，並非凡意圖販賣而持有行為，即須科
以該項罪責，原判決論處上訴人意圖販賣而非法持有化學合成麻醉藥品罪刑，惟於事
實欄並未記載上訴人係「非法」持有，難謂適法。以上情形，或為上訴意旨所指摘，
或為本院得依職權調查之事項，應認仍有撤銷發回更審之原因。又原判決理由欄四不
另為無罪諭知部分，基於審判不可分原則，應併予發回。
據上論結，應依刑事訴訟法第三百九十七條、第四百零一條，判決如主文。
中      華      民      國    八十九    年      八      月    三十一    日
                              最高法院刑事第九庭
                                  審判長法官  張  信  雄
                                        法官  賴  忠  星
                                        法官  張  清  埤
                                        法官  洪  清  江
                                        法官  吳  昆  仁
      右正本證明與原本無異
                                              書  記  官
中      華      民      國    八十九    年      九      月      五      日


司法院資訊處製作；財團法人民間司法改革基金會備份。
